臺灣高等法院刑事判決　　　　　　 94年度上更(一)字第119號
上　訴　人
即　被　告　丙○○原名林秋山.
上　訴　人
即　被　告　戊○○原名林戊○.
上二人共同
指定辯護人　本院公設辯護人乙○○
上　訴　人
即　被　告　己○○
選任辯護人　蔡文燦律師
　　　　　　林　凱律師
上列上訴人因偽造有價證券等案件，不服臺灣桃園地方法院87年
度訴字第565號，中華民國91年12月31日第一審判決(起訴案號：
臺灣桃園地方法院檢察署87年度偵字第1002、1732、4330、5489
號，移送併辦案號：臺灣板橋地方法院檢察署87年度偵緝字第25
9號)，提起上訴，經判決後由最高法院第一次發回更審，本院判
決如下：
    主  文
原判決關於丙○○、戊○○、己○○部分撤銷。
丙○○共同連續偽造有價證券，處有期徒刑拾年。如附表六所示
之物沒收。
戊○○共同連續偽造有價證券，處有期徒刑捌年。如附表七所示
之物沒收。
己○○共同連續偽造有價證券，累犯，處有期徒刑拾年。如附表
八所示之物沒收。
    事  實
一、丙○○（原名林秋山，嗣更名丙○○）與戊○○（原名林戊○○，嗣更名戊○○，現已與丙○○離婚）係夫妻關係，己○○與賴美燕(經本院92年度上訴字第901號論處連續收受贓
    物罪，量處有期徒刑1年6月，確定）則係同居關係，己○○
    前曾因犯妨害秩序案件，經臺灣臺北地方法院於民國（下同
    )82年10月22日判處有期徒刑6月確定，於82年12月21日易科
    罰金執行完畢。
二、丙○○、戊○○與名為謝東福之不詳確實年籍住所成年男子
    ，共同基於常業詐欺之犯意聯絡，由丙○○於84年間借得不
    知情之許玉萍（戊○○之妹）名義，在臺北縣土城市○○路
    ○段184號虛設「百業商行」（起訴書誤載為百葉公司，應予
    更正）；旋以百業商行之名義向如附表一所示之客戶佯稱購
    買貨物，使如附表一所示之被害人陷於錯誤而送貨至百業商
    行，由丙○○、戊○○或其等僱用之不知情職員點收，再由
    戊○○或不知情之職員簽發「許玉萍」名義如附表一所示之
    遠期支票佯以支付貨款（詐購貨品之時間、貨品、數量、訂
    購次數、簽發支票及被害人均詳如附表一所示）。得手後，
    其等再將所詐得之貨物以賤價銷售他人獲取暴利，迨支票屆
    期（若干廠商尚未及收取支票），即惡性倒閉任令支票大量
    退票，並逃匿無蹤，如附表一所示之被害人始悉受騙。
三、丙○○、戊○○共同意圖為自己不法之所有，基於常業詐欺
    之犯意聯絡，於84年12月間，由丙○○以「得風奇石異木企
    業有限公司」之名義（並未實際申請公司之設立登記），至
    臺北市○○○路288 號鴻達棉被寢飾有限公司，向該公司業
    務經理李俊堅佯稱訂購床罩5 套（價款新臺幣〈下同〉2萬5
    千元)，使李俊堅陷於錯誤，依約將床罩5套送往臺北縣板橋
    市○○街150巷5號；再由戊○○並開立不詳內容之支票乙紙
    以為搪塞。迨支票屆期退票，鴻達棉被寢飾有限公司始悉受
    騙（如附表三編號1所示）。
四、丙○○於84年12月間，與綽號「阿輝」之18歲以上男子，共
    同基於偽造特種文書之犯意聯絡，由丙○○在臺北市○○區
    ○○路、內湖路麥當勞，分別提供其本人之照片，及不知情
    之戊○○照片（戊○○斯時不知情）交付「阿輝」，以每張
    新臺幣3萬元之代價（3張共9萬元)，委由「阿輝」在不詳處
    所，將戊○○照片貼在偽造之「王慧雅」、「秦淑茜」身分
    證上，將丙○○之照片貼在偽造之「陳炳樟」身分證上，以
    偽造屬特種文書「王慧雅」、「秦淑茜」、「陳炳樟」之身
    分證各1張；旋於約5日後，在臺北市萬華區龍山寺旁之麥當
    勞交付丙○○，以供丙○○等人嗣後冒名使用（另詳如後述
    ），足以生損害於王慧雅、秦淑茜、陳炳樟等人，及戶政機
    關對於戶籍管理之正確性。
五、丙○○、戊○○承前不法所有之意圖，與己○○共同基於常
    業詐欺、偽造有價證券之犯意聯絡，及偽造有價證券之概括
    犯意，由己○○投資300萬元及100萬元，再由丙○○於85年
    間以不知情之林阿俊之名義，分別於臺北縣汐止鎮○○路 ○
    段17號虛設成立「維納行」，於臺北縣汐止鎮○○街6巷2號
    虛設成立「維斯食品公司」；旋由丙○○對外自稱係葉德賢
    ，戊○○對外自稱係周雅惠，而以維納行、維斯食品公司之
    名義，或直接以電話訂貨方式，或先至被害人商店接洽取得
    信任後再以電話訂貨之方式，向如附表二所示之客戶佯稱訂
    購貨物，使如附表二所示之客戶陷於錯誤，而依約送貨至前
    述臺北縣汐止鎮○○路○段17 號維納行，或臺北縣汐止鎮○○街6巷2號維斯食品公司，由丙○○、戊○○或所僱用之不
    知情職員點收，再由戊○○或不知情之職員偽造「林阿俊」
    名義如附表二所示之遠期支票佯以支付貨款（詐購貨品之時
    間、貨品、數量、訂購次數、簽發支票及被害人均詳如附表
    二所示）。得手後，由林秋山、己○○將所詐得之貨物或以
    賤價銷售他人獲取暴利，或由己○○載至臺北縣三峽鎮○○
    路○段362號、臺北縣土城市○○路38號8 樓、臺北縣板橋市
    ○○路○段265巷28號、臺北縣板橋市○○路265巷18 號等處
    屯放，或載運至臺北縣板橋市○○路159 號其與賴美燕共同
    經營之金成洋菸酒專賣店。而賴美燕知悉己○○運回之上開
    貨物，係丙○○、戊○○、己○○詐欺取得之贓物，仍基於
    收受贓物之概括犯意，予以收受後用之販售。迨支票屆期大
    量退票後，丙○○、戊○○、己○○並逃匿無蹤，如附表二
    所示之被害人始悉受騙。
六、丙○○於86年5 月間，基於行使偽造私文書、行使使公務員
    登載不實、及行使前開偽造身分證之概括犯意，先於86 年5
    月初某日，在臺北縣板橋市○○街150巷5號附近不詳處所利
    用不知情之刻印師傅，偽刻陳炳樟之印章乙枚；再蓋用偽刻
    之陳炳樟印章，偽造「陳炳樟」之印文乙枚，以偽造「陳炳
    樟」名義之「得風企業社」營利事業設立登記申請書私文書
    1 件，旋連同前述偽造之「陳炳樟」身分證，提出臺北縣政
    府行使，申請以「陳炳樟」為負責人之「得風企業社」之營
    利事業設立登記，使臺北縣政府承辦該業務之公務員於86年
    5月6日核准設立登記，將該不實之申請事項登載於其職務上
    所掌管之公文書及營利事業登記證上，據以核發臺北縣政府
    北縣商聯甲字第105562號營利事業登記證予丙○○，足以生
    損害於主管機關對於商號登記管理之正確性及陳炳樟本人。
    丙○○再於86年6月6日，至臺北縣板橋市○○路2段62 號彰
    化商業銀行（下稱彰化商銀）光復分行，在該銀行之支票存
    款開戶申請書上、支票存款往來約定書上申請人欄，分別偽
    造「陳炳樟」之簽名各1 枚，又蓋用前開偽造之陳炳樟印章
    於支票存款開戶申請書上 (1枚)及支票存款往來約定書上（
    2 枚）以分別偽造「陳炳樟」印文1枚、2枚，進而偽造「得
    風企業社負責人陳炳樟」名義申請開戶之支票存款開戶申請
    書、支票存款往來約定書私文書各1 份；旋丙○○意圖供行
    使之用，連同前述偽造之陳炳樟身分證、登載不實之「商聯
    甲字第105562號營利事業登記」，提出彰化商銀光復分行行
    使，使彰化商銀光復分行人員核准開設0000000-0 號之支票
    存款帳戶，而偽造陳炳樟支票之有價證券，足以生損害於陳
    炳樟及彰化商銀光復分行。丙○○繼夥同下列人而再為下列
    行為：
  (一)與戊○○承前意圖為自己不法所有之常業詐欺犯意意圖供行
    使之用而偽造有價證券之概括犯意聯絡，由丙○○冒名「陳
    炳樟」，以「得風奇石異木企業有限公司」之名義，於86年
    6月15日至臺北縣鶯歌鎮○○○路119號周靜萍所經營之甲○○○○○○○，向周靜萍佯稱欲付款購物而訂購白晶柱2 座
    ，價款8萬3400 元；嗣戊○○另又冒名為「劉玉芬」再打電
    話至該店，追加訂購白晶柱及燈具（詳細品名如附表三編號
    2所示），使周靜萍陷於錯誤，依約於86年6月16日派人送貨
    至臺北縣板橋市○○街150巷5號得風奇石異木企業有限公司
    由戊○○簽收，並由戊○○偽造簽發「陳炳樟」名義如附表
    三編號2所示之支票1紙以抵付價款。
  (二)與戊○○承前意圖為自己不法所有之常業詐欺犯意，及意圖
    供行使之用而偽造有價證券之概括犯意聯絡，由戊○○冒名
    「劉玉芬」於86年6月16 日打電話至甲○○○○○○○，向
    周靜萍佯稱欲付款購物而訂購黃水晶燈座等物（詳細品名如
    附表三編號3所示），價款8萬4200元，使周靜萍陷於錯誤，
    依約於86年6月19 日派人送貨至臺北縣板橋市○○街150巷5
    號得風奇石異木企業有限公司由戊○○簽收，並由戊○○偽
    造簽發「陳炳樟」名義如附表三編號3所示之支票1紙以抵付
    價款。
  (三)與戊○○承前意圖為自己不法所有之常業詐欺犯意聯絡，由
    戊○○冒名「劉玉芬」於86年6月20 日打電話至甲○○○○○○○，向周靜萍佯稱欲付款購物而訂購綠幽靈原礦柱等物
    （詳細品名如附表三編號4所示)，價款78萬1300元，使周靜
    萍陷於錯誤，依約於86年6月24 日派人送貨至臺北縣板橋市
    ○○街150巷5號得風奇石異木企業有限公司由戊○○收受；
    戊○○並佯稱「等公司老板選定後再給貨款」等語，以為搪
    塞。
  (四)與戊○○、己○○承前意圖為自己不法所有之常業詐欺犯意
    ，及意圖供行使之用而偽造有價證券之概括犯意聯絡，由戊○○冒名「劉玉芬」陪同己○○，於86年6月25 日至甲○○○○○○○，向周靜萍佯稱欲付款購物而訂購白水晶等物（
    詳細品名如附表三編號5所示)，價款25萬6750元，使周靜萍
    陷於錯誤，當日即將該批水晶交由己○○載走；並由戊○○
    偽造簽發「陳炳樟」名義如附表三編號5所示之支票1紙以抵
    付部分價款，餘款6750元則約定另行結算。迨86年6月26 日
    周靜萍欲前往得風奇石異木企業有限公司收款時，發現該公
    司鐵門深鎖，而前開如附表三編號2、3、5 所示之支票亦均
    遭退票，始悉受騙。
  (五)丙○○與戊○○承前意圖為自己不法所有之常業詐欺犯意，
    及意圖供行使之用而偽造有價證券之概括犯意聯絡，於86年
    6月23日共同至臺北縣鶯歌鎮○○○路88 號釉鴻企業社，向
    彭文雄佯稱欲付款購物而訂購大圓球磁器等物（詳細品名如
    附表三編號6所示），使彭文雄陷於錯誤，於86年6月24日，
    依約將前述所訂購之貨物送至臺北縣板橋市○○街150巷5號
    由戊○○簽收，並由戊○○偽造簽發「陳炳樟」名義如附表
    三編號6所示之支票1紙以抵付價款。丙○○、戊○○復於86
    年6月26 日同至釉鴻企業社，向彭文雄佯稱欲付款購物而訂
    購直瓶荷葉磁器等物（詳細品名如附表三編號7所示)，使彭
    文雄陷於錯誤，將該等貨品交予戊○○、丙○○2 人由計程
    車運走，並由戊○○偽造簽發「陳炳樟」名義如附表三編號
    7所示之支票1紙以抵付價款。迨前2 紙支票屆期均不獲兌現
    ，彭文雄始悉受騙。
七、丙○○、戊○○、己○○與自稱「陳三群」而不詳真實姓名
    年籍之50餘歲男子，承前意圖為自己不法所有之常業詐欺犯
    意，及意圖供行使之用而偽造有價證券之概括犯意聯絡，在
    臺北市木柵區（行政區域現已重劃為文山區○○○路○段103
    號虛設「冠記公司」，推由戊○○冒名「王慧雅」，自稱係
    受僱於與湘滕國際有限公司業務代表蔡永逢曾有菸酒生意往
    來之陳三群，自86年9月26日起迄同年10月21 日止，連續向
    蔡永逢佯稱欲付款購物而訂購如附表四所示之酒類及飲料，
    使蔡永逢陷於錯誤，均依約送貨至臺北市○○區○○路3 段
    103 號，由丙○○、戊○○或所僱用之不知情職員簽收，部
    分詐得之洋酒則由己○○載往臺北縣土城市○○路38號8 樓
    及臺北縣板橋市○○路159 號金成洋菸酒專賣店屯藏或販售
    。再推由自稱「陳三群」之男子持不知情之不詳姓名人士於
    不詳時、地偽造之「陳三群」印章1 個，在如附表四所示之
    臺北銀行木柵分行之支票乙紙上，偽造「陳三群」之印文 1
    枚，而偽造如附表四所示臺北銀行木柵分行之支票乙紙，並
    持之行使交付蔡永逢，以代清償貨款；另推由戊○○持另一
    枚由不知情之不詳姓名人士於不詳時、地偽造之「陳三群」
    印章1 個，在如附表四所示之臺灣土地銀行古亭分行之支票
    共5紙上，分別偽造「陳三群」之印文各1枚（共5枚)，而連
    續偽造如附表四所示土地銀行古亭分行之支票5 紙，並連續
    持之行使，交付蔡永逢以代清償貨款。迨該等支票屆期均遭
    退票，蔡永逢始悉受騙。
八、丙○○承前行使偽造私文書及行使使公務員登載不實之概括
    犯意，先於86年11月間，在不詳地點利用不知情之刻印師傅
    偽造「王慧雅」之方型印章1枚、圓型印章1枚，及「張素燕
    」、「劉燕」、「林淑貞」、「林正昌」等人之方型印章各
    1枚，再於86年11月15 日，在不詳處所，持前述偽刻之「王
    慧雅」、「張素燕」、「劉燕」、「林淑貞」、「林正昌」
    等人之方型印章，蓋用在合嵐企業有限公司章程上以偽造「
    王慧雅」之印文2 枚，及偽造「張素燕」、「劉燕」、「林
    淑貞」、「林正昌」等人之印文各1 枚，以偽造王慧雅、張
    素燕、劉燕、林淑貞、林正昌等人同意之「合嵐企業有限公
    司之章程」私文書1 紙，旋提出向臺灣省政府建設廳行使，
    申請合嵐企業有限公司之設立登記，使承辦該業務之公務員
    於86年11月20日准予核備，並將合嵐企業有限公司之董事為
    「王慧雅」、股東為「張素燕」、「林淑貞」、「劉燕」、
    「林正昌」等不實之事項登載於其職務上所掌管之公司設立
    登記事項卡，另將合嵐企業有限公司之董事為「王慧雅」之
    不實事項，登載於經濟部公司執照，而核發該公司執照予丙○○，足以生損害於王慧雅、張素燕、劉燕、林淑貞、林正
    昌等五人，及主管機關對於公司登記管理之正確性。
九、丙○○旋又與戊○○基於意圖為自己不法所有之常業詐欺犯
    意，及意圖供行使之用而偽造有價證券之共同犯意聯絡，以
    「合嵐企業有限公司」名義先後為下列行為：
  (一)由丙○○於86年11月初向呂勝男佯稱願意支付價款，使呂勝
    男陷於錯誤，至桃園縣桃園市○○路○段159號進行合嵐企業
    有限公司之裝璜（裝璜內容詳如附表五編號1所示)；旋並推
    由戊○○假冒「王雅慧」名義偽造簽發如附表五編號1 所示
    之遠期支票以代清償。
  (二)丙○○、戊○○於86年11月4日，至桃園縣桃園市○○路720
    號合作金庫銀行慈文支庫（以下簡稱合庫慈文支庫），推由
    戊○○在該銀行之活儲存款印鑑卡上，偽造「王慧雅」之簽
    名1 枚，蓋用前述偽刻之「王慧雅」圓型印章以偽造「王慧
    雅」之印文2枚；在開戶申請書上偽造「王慧雅」之簽名2枚
    ，蓋用前述偽刻之「王慧雅」圓型印章以偽造「王慧雅」之
    印文2 枚；又在授權書上偽造「王慧雅」之簽名1枚、印文2
    枚，而偽造王慧雅名義申請開戶活儲存款印鑑卡、開戶申請
    書、授權書私文書共3 份，旋連同上開偽造之王慧雅身分證
    ，提出向合庫慈文支庫人員行使，並經核准開立0000000000
    000 號活期儲蓄存款帳戶，足以生損害於王慧雅及前述銀行
    。
  (三)丙○○、戊○○於86年11月11日，至桃園縣桃園市○○路72
    0 號合庫慈文支庫，推由戊○○在該銀行之支票存款印鑑卡
    上，偽造「王慧雅」之簽名2 枚，蓋用前述偽刻之「王慧雅
    」圓型印章以偽造「王慧雅」之印文3 枚，而偽造王慧雅名
    義申請之支票存款印鑑卡私文書1 份，旋連同上開偽造之王
    慧雅身分證，提出向合庫慈文支庫人員行使，並經核准開立
    0000000000000 號支票存款帳戶，足以生損害於王慧雅及前
    述銀行。
  (四)丙○○、戊○○於86年11月5 日，至新竹企銀南崁分行，推
    由戊○○在該銀行之支票存款開戶申請書上，偽造「王慧雅
    」之簽名1 枚，蓋用前述偽刻之「王慧雅」圓型印章以偽造
    「王慧雅」之印文1 枚；在印鑑卡上蓋用前述偽刻之「王慧
    雅」圓型印章以偽造「王慧雅」之印文2 枚；而偽造王慧雅
    名義支票存款開戶申請書、印鑑卡私文書共各1 份，旋連同
    上開偽造之王慧雅身分證，提出向新竹企銀南崁分行人員行
    使，並經核准開立31034 號之支票存款帳戶及活期儲蓄存款
    帳戶，足以生損害於王慧雅及前述銀行。
  (五)戊○○於86年11月27日，由不知情之尹黃美珠陪同至新竹企
    銀龍岡分行，由戊○○在該銀行之支票存款開戶申請書上偽
    造「王慧雅」之簽名1 枚，蓋用前述偽刻之「王慧雅」圓型
    印章以偽造「王慧雅」之印文4 枚，而偽造王慧雅申請開戶
    之支票存款開戶申請書私文書1 份，連同前述偽造之王慧雅
    身分證、前述公務員登載不實之合嵐企業有限公司經濟部公
    司執照，提出向新竹企銀龍岡分行人員行使，又在該銀行所
    留存之王慧雅身分證影本上，用前述偽刻之「王慧雅」圓型
    印章以偽造「王慧雅」之印文1枚，旋經核准開立16757號之
    支票存款帳戶，足以生損害於王慧雅及前述銀行。
十、丙○○旋與戊○○、己○○承前意圖為自己不法所有之常業
    詐欺犯意，及意圖供行使之用而偽造有價證券之共同犯意聯
    絡，由丙○○對外自稱係「李修仁」，戊○○對外自稱係「
    王慧雅」，己○○自稱係「李修明」，共同以合嵐企業有限
    公司之名義，或以電話尋找適合詐騙之廠商，或以電話詐訂
    貨物之方式，或利用參觀臺北世貿中心廠商展示會之機會當
    場訂貨或索取廠商名片再電話訂貨之方式，向如附表五編號
    3至編號33所示之被害人施用詐術訂購如附表五編號2至編號
    33所示之貨品（時間、貨品、數量、訂購次數各如附表所示
    ），使如附表五編號2至編號33 所示之被害人陷於錯誤而送
    貨至前述合嵐企業有限公司地址，由丙○○、戊○○或所受
    僱而不知情之職員點收；並由戊○○或受僱於合嵐企業有限
    公司之不知情職員簽發如附表五編號2至33 所示之遠期支票
    佯為支付貨款，以為搪塞。得手後，丙○○、己○○則將所
    詐得之貨物以賤價銷售他人，或由己○○載回土城市○○路
    38號8樓屯放，或運至臺北縣板橋市○○路159號其與賴美燕
    所共同經營之金成洋菸酒專賣店。而賴美燕知悉己○○運回
    之上開貨物，係丙○○、戊○○、己○○詐欺取得之贓物，
    仍承前收受贓物之概括犯意，予以收受後用之販售，以獲取
    暴利。迨支票屆期，丙○○旋與戊○○、己○○即惡性倒閉
    ，人去樓空，支票大量退票，如附表五所示之被害人始悉受
    騙。
十一、嗣經內政部刑事警察局於87年1月12日及15日持臺灣桃園
      地方法院檢察署檢察官核發之搜索票分別在基隆市○○街
      35巷19之3號4樓、基隆市○○街134巷8號3樓、臺北縣中
      和市○○路○段171號1樓、167號2樓、臺北縣汐止鎮○○
      街128巷7弄22號5樓、臺北縣土城市○○路38號8樓、臺北
      縣板橋市○○路一五九號（金成洋菸酒專賣店）、臺北縣
      土城市○○路76巷2號3樓等丙○○、戊○○、己○○、賴
      美燕之居住處或店址，查獲被害人遭詐騙之洋酒、家電用
      品、皮飾、音響、桌子等物品（詳細物品內容如內政部警
      政署刑事警察局偵查卷第430至第446頁所示），並扣得如
      87年度偵字第4330號卷第17頁至第26頁贓證物品清單所示
      之物品。
十二、案經內政部警政署刑事警察局移送暨臺灣桃園地方法院檢
      察署檢察官自動檢舉偵查起訴，及臺灣桃園地方法院檢察
      署檢察官、臺灣板橋地方法院檢察署檢察官移送併案審理
      。
    理  由
壹、上訴人即被告丙○○經本院合法傳喚，無正當理由未於言詞
    辯論期日到庭，據其在原審、本院前審及本院準備程序中之
    陳述，則對於上揭事實已全部認罪(見原審卷(三)第133頁，本
    院上訴卷一第332頁、93年6月28日準備程序筆錄，本院更一
    卷第46頁、94年5月2日準備程序筆錄）。上訴人即被告戊○○在原審法院及本院上訴審審理中之陳述，則分別坦承有事
    實欄二、三、五、六、八部分之犯行；對於事實欄七部分，
    亦供陳「詐騙行為是事實」云云，但另辯稱：伊不認識陳三
    群，支票是丙○○交給伊的，他交給伊的時候，上面的印章
    都已經蓋好了，他只叫伊填寫金額，伊不知道支票是否偽造
    云云，嗣於本院審理時對於上揭事實則均坦承犯案，惟辯稱
    ：均係丙○○所主使云云。經查：
一、上揭事實，除據被告丙○○自白在卷外，並有許玉萍於第一
    商業銀行、彰化商銀帳戶之開戶資料影本、該二銀行支票存
    款帳戶之退票明細、彰化銀行光復分行91年3月21 日彰光復
    字第473 號函及該函所附支票存款開戶申請書影本、支票存
    款往來約定書影本各乙紙、「得風企業社」臺北縣政府營利
    事業登記證影本乙紙、合庫慈文支庫活儲存款印鑑卡影本、
    開戶申請書影本、支票存款印鑑卡影本、新竹企銀南崁分行
    支票存款開戶申請書影本、印鑑卡影本、客戶往來交易明細
    表影本、新竹企銀龍岡分行支票存款開戶申請書影本、新竹
    企銀支存退票明細資料表影本、客戶往來交易明細表影本、
    支票存款戶往來紀錄分戶登錄卡影本、合嵐企業有限公司設
    立登記事項卡影本、董事股東名單影本、公司章程影本、合
    嵐企業有限公司經濟部公司執照影本，臺灣土地銀行古亭分
    行函附之陳三群開戶資料影本6 紙、臺北銀行木柵分行函覆
    之陳三群開戶資料影本乙紙、臺北市票據交換所函覆之林阿
    俊支票帳戶拒絕往來交易明細影本多紙、及如事實欄九所查
    扣之物品扣案可資佐證；被告丙○○之自白核與事實相符，
    自屬可信。被告丙○○有前揭犯行，已可認定。
二、被告戊○○在原審法院及本院上訴審審理中對於事實欄二、
    三、五、六、八部分之犯行，亦坦承不諱，並有前項之卷證
    資料在卷可參，被告戊○○此部分之自白核與事實相符，同
    屬可信。被告戊○○有前揭事實欄二、三、五、六、八部分
    之犯行，同可認定。
三、次查，被害人蔡永逢於原審法院87年6月19 日訊問時明確指
    證稱：被告戊○○即為當時自稱「王慧雅」而向伊訂貨者，
    伊曾見過林秋山（即被告丙○○）、戊○○二人云云（見原
    審卷(一)第99頁）。被告戊○○於警訊中亦供承：伊與丙○○
    在冠記企業有限公司擔任員工，負責訂貨，所開的票是「陳
    三群」的等語（見內政部刑事察局偵查卷宗第19頁）。於原
    審法院91年12月18日審理時又供稱：「冠記部分」，湘滕公
    司伊好像有叫過貨，但不是用冠記公司的名義云云（見原審
    卷(三)第133頁）。在本院上訴審審理中更明確供陳：(冠記公
    司部分）詐騙行為是事實等語（見本院上訴卷二第32至33頁
    、93年9月2日審理筆錄）；則被告戊○○、丙○○確實有向
    湘滕國際有限公司之業務代表蔡永逢佯稱欲付款購物而詐欺
    訂貨，至為明確。再查，被告戊○○明知渠本人並非「陳三
    群」，在本院上訴審審理中又供陳：伊不認識陳三群云云；
    則渠自無使用陳三群名義簽發支票之權限，自係灼然可見。
    乃其竟仍在向蔡永逢佯稱欲付款購物而詐欺訂貨後，於丙○○交付之「陳三群」名義支票上填寫金額簽發票據，則其有
    供行使之用之意圖而偽造「陳三群」支票之犯意，自毋庸置
    疑。此部分被告戊○○之犯行，亦可認定。
四、本案事證明確，被告丙○○、戊○○之犯行，均堪認定。
貳、上訴人即被告己○○矢口否認有上揭犯行，辯稱：伊不知亦
    未參與丙○○、戊○○2 人之上揭犯行，丙○○欠伊金錢以
    部分貨物抵債，另伊亦向丙○○以市價約九折購買部分物品
    ，故在其居住處或金成洋菸酒專賣店查扣若干物品，又伊僅
    是陪同戊○○前往世貿中心，並未與渠等共同詐欺云云。惟
    查：
一、同案被告丙○○於警詢中供證：伊為了要虛設行號向廠商詐
    騙貨物，在84年12月間在臺北市○○區○○路麥當勞前向綽
    號阿輝之男子以每張3萬元之代價購買3張偽造身分證，其中
    2張貼戊○○照片（王慧雅、秦淑茜），1張貼其本人照片（
    陳炳樟），因資金不夠就邀朋友己○○出資共同虛設行號向
    廠商詐騙貨物，經己○○同意後，於85年初就開始虛設「維
    納行」、「維斯食品公司」、「合嵐企業有限公司」等公司
    ，維納行己○○出資3百餘萬元，維斯食品公司出資約1百餘
    萬元，合嵐企業有限公司出資約1 百萬元，己○○除了出資
    外，也會在公司內打電給適合詐騙之廠商，經他認為對象不
    錯，再告訴伊與戊○○向廠商詐騙貨物，有時己○○會與戊○○到臺北世貿中心展示會場尋找詐騙之對象，當場訂貨或
    索取廠商名片再以電話向廠商詐騙貨物，約定廠商將貨物送
    往上述3 家公司，由伊與戊○○及員工負責點貨並由戊○○
    開立支票給廠商，俟支票到票期前，就將貨物用車子載往他
    處出售；維納行部分伊是以假名葉德賢任經理，戊○○以假
    名周雅惠任業務經理，己○○負責出資金及找適當之詐騙廠
    商，由伊與戊○○負責向己○○所提供之廠商詐騙財物，並
    將貨物送到維納行內，由伊與戊○○負責點收詐騙之貨物，
    己○○在公司內問今天騙什麼貨物，並由戊○○開立合作金
    庫、泛亞銀行，發票人為林阿俊之支票給廠商。維斯食品公
    司與戊○○任經理，己○○出資金及物色詐騙對象，所詐騙
    之廠商由戊○○開立合作金庫、泛亞銀行，發票人為林阿俊
    之支票給廠商，9 月間到期日前，渠等就陸續將詐騙之貨物
    載走。以上2 家公司，負責人林阿俊是伊找來的人頭，實際
    負責人是伊與戊○○、己○○。合嵐公司是由86年10月間開
    始經營87年1月2日，由戊○○以假名王慧雅任負責人，並向
    新竹區中小企業銀行、合作金庫申請支票，伊以假名李修仁
    任經理，戊○○與己○○到臺北市心中心商品展示會將所詐
    騙之貨物送到合嵐企業公司內或後面渠等所承租之貨櫃內，
    由伊與戊○○負責點收並由戊○○開立合作金庫、新竹區中
    小企業南崁分行支票給廠商；得風奇石異木公司是自86 年5
    月至7 月間，伊以陳炳樟身分證，虛設行號，伊任負責人並
    向臺北區中小銀行彰化銀行申請陳炳樟支票，戊○○以假名
    劉玉芬任經理，己○○在該公司沒有出資，只有尋找詐騙對
    象及收買分贓，伊與戊○○負責訂貨、點收貨物及開立支票
    給廠商，俟詐騙之貨物到手後，就陸續出售，屆時所開立之
    支票均跳票。渠等所詐騙之貨物己○○在合嵐企業公司分了
    1千2百萬元左右，在維納行、維斯食品公司分到9 百萬元，
    得風奇石異木公司分到3 百萬元。向舒益公司詐騙之拉鍊全
    由己○○分去出售，向紅太陽詐騙之手錶4 只，伊分到男女
    金錶各1只，己○○亦分到男女金錶各1只。警方搜索查扣之
    電腦投幣式點唱機，是以合嵐企業有限公司名義於86年11月
    底利用臺北世貿中心展示會機會，向景誠音響公司詐騙到。
    伊與戊○○、己○○所詐騙之貨物，己○○分到約3 千萬餘
    元貨物，伊所分到之貨物有1 千餘萬元，分贓方式是己○○
    先將他所出資的詐騙資金數百萬元拿回，再從所詐騙之貨物
    中分到約50%的贓物，伊與戊○○分到50%，其他員工薪水，
    房租、運費全部由伊負責。所詐騙之洋酒大部分由己○○拿
    回板橋市金城酒店由賴美燕出售，有一部分留在合嵐公司出
    售。伊與戊○○、己○○所組成之詐欺集團實際上己○○佔
    很大分量，他不但出詐騙資金、訂貨、又大部分贓物由他負
    責處理，又分到大部分貨物等語（見內政部警政署刑事警察
    局偵查卷第1頁背面至第5頁背面，第9頁背面至第12頁）。
二、同案被告戊○○亦於警詢中供證：己○○到臺北市世貿中心
    音響大展時，向廠商訂貨再叫廠商將所騙到的貨送到合嵐公
    司由伊點收並開立支票給廠商（見同上卷第15頁背面）。維
    納行、維斯食品公司部分，己○○以「黃先生」、丙○○以
    「葉德賢」假名向外訂貨，事後得到的財物，再由丙○○與
    己○○去分。合嵐企業有限公司訂貨部分大多是丙○○或己○○去臺北世貿中心訂，至於銷贓及分款是丙○○和己○○
    去講，伊不清楚。甲○○○○○○○之詐欺部分，因水晶太
    重，故伊叫己○○和伊一起去搬。王嬋娟服飾詐欺部分，己○○亦有量身製衣，郭元益食品有限公司詐欺部分，己○○
    有開其賓士車載伊去訂貨等語（見內政部警政署刑事警察局
    偵查卷第19頁及該頁背面）。
三、被害人、證人之指述，及查獲相關被詐欺之贓物：
(一)以維納行及維斯食品公司詐欺部分：
  被害人陳建成於檢察官偵查中指證：葉德賢、周雅惠說己○○是老板，85年9月23 日開始退票，當日晚有看到己○○指
    揮工人在搬東西，且在己○○板橋市○○路○ 段65巷28號對
    面18號找到該公司被詐欺的地板7 箱，並在己○○車內查到
    他當樣品的地板云云（見85年度偵字第20120號卷第108頁正
    、反面）。
  被害人蔡紜於警詢中指證：相片及錄影帶中之男子就是「
    維納行」內自稱「己○○」者云云（見85年度偵字第20120
    號卷第42頁)。於檢察官偵查中仍指證：伊有去維納行約1週
    3 次，都有看到己○○在辦公室，賓士車也停在外面，每次
    都看到，葉德賢說己○○是老板等語（見85年度偵字第2012
    0號卷第109頁背面）。
  被害人王信堯於警詢中指證：相片中之男子就向我公司詐騙
    貨物而自稱是「維納行」負責人的「己○○」云云（見85年
    度偵字第20120號卷第40頁)。於檢察官偵查中仍指證：85年
    5 月間，己○○到伊公司拿電話去維修，他說帳寄維納行，
    伊每個月有送5、6次貨到維納行，都有看到己○○在維納行
    ，己○○有到伊店裡說他是該行的負責人；在己○○三峽之
    公司有查到伊被詐欺之4 支大哥大，在己○○板橋市○○路
    住處亦查到12支無線電話，他都說是他們要賣的等語（見85
    年度偵字第20120號卷第110至111頁）。
  被害人藍文華、高武雄、黃志偉警訊中證稱：渠等至維斯公
    司送貨及請領貨款支票時，均親眼見到己○○在維斯公司內
    與周雅惠、葉德賢談話，並指揮搬放貨品云云（見85年度偵
    字第20120號卷第60頁）。
  被害人高武雄於檢察官偵查中指證：是一位自稱葉德賢的人
    叫貨，周雅惠自稱是老闆娘，支票都是她開的，己○○都在
    場等語（見85年度偵字第20120號卷第150頁）。
  被害人黃志偉於檢察官偵查中指證：周雅惠說己○○是老板
    云云（見85年度偵字第20120號卷第150頁）。
  被害人何莒民於警詢訊中指證：在伊送貨至維納行時，常見
    到己○○在維納行指揮自稱周雅惠之女子處理進貨及會計等
    支票業務，於是伊問周小姐該己○○在維納行是何種職務，
    自稱周雅惠的女子即告訴伊己○○是維納行的股東等語（見
    85年度偵字第20120號卷第65背面）。
  被害人張鎮銧於警詢中指證：伊在交貨至維納行時，常見己○○在維納行處理業務云云(見85年度偵字第20120號卷第66
    背面）。
  被害人江鋒洲在原審具結證稱：伊與業務一起去送貨到維納
    行，當時小姐說老闆在裏面，伊有看一下，就看到己○○等
    語（見原審卷(二)第101頁）。
  證人即維納行職員林淑雯於警訊中證稱：己○○經常至維納
    行找葉德賢、周雅惠，他們經常在維納行內辦公室談話，商
    量事情，周雅惠、葉德賢曾向伊表示己○○需要燈飾、衣架
    等物，要伊等聯絡廠商訂貨，且其2 人很聽從己○○的命令
    ，而林阿俊在維納行則係聽命周雅惠、葉德賢，做搬運貨物
    之工作云云（見85 年度偵字第20120號卷第100背面至第102
    頁）。
(二)以得風奇石異木企業有限公司名義於86年6月25 日向甲○○○○○○○詐欺部分：
    被害人周靜萍於簡察官偵查時證稱：戊○○在86年6月25 日
    帶己○○到我店內，己○○說他自己要的貨20多萬元，開的
    是陳炳樟的票，當時林秋山自稱陳炳樟，己○○說是黃董等
    語（見87年度偵字第4330號卷第105頁)。在原審又證稱：林
    戊○○曾帶庭上己○○至公司拿貨，且稱是他們公司客戶，
    林戊○○開立25萬元之之票予我，亦皆退票云云（見原審卷
    (一)第104頁）。且在臺北縣土城市○○路38號8樓賴美燕住處
    查獲己○○向周靜萍詐欺取得之燈飾、水晶石、彩繪瓶，亦
    有搜索扣押證明筆錄在卷可查（見內政部警政署刑事警察局
    偵查卷第446頁）。
(三)以冠記企業有限公司（被害人為湘滕國際有限公司）詐欺部
    分：
    在臺北縣土城市○○路38號8 樓賴美燕住處查獲被害人遭詐
    欺之龍舌蘭10瓶、與狼共舞30年威士忌1 瓶、法白蘭地ＸＯ
    禮盒1瓶。另在臺北縣板橋市○○路159號金成洋菸酒專賣店
    查獲被害人遭詐欺之龍老爹15威士忌7瓶、男人島威士忌1瓶
    、馬蹄鐵酒4瓶、西班牙92紅酒11瓶、香格里拉1.5公升6 瓶
    、西班牙紅酒1.5公升2盒、洛卡咖啡酒1瓶、法國94紅酒4瓶
    、與狼共舞35瓶、法國白蘭地ＸＯ 1瓶、香格里拉0.5公升2
    瓶等，亦有贓物認領保管單、搜索扣押證明筆錄在卷可憑（
    見內政部警政署刑事警察局偵查卷第363、第364 頁，第439
    頁至第445頁）。
(四)以合嵐企業有限公司詐欺部分：
  被害人尹黃美珠於檢察官偵查中證稱：86年11月21日伊將貨
    （酒）送到合嵐公司時，己○○也在場，己○○說阿公店須
    要很多酒，且他太太姓賴在板橋開洋酒店，伊送己○○1 瓶
    酒。後來一個禮拜後丙○○用大哥大打電話給伊說黃先生阿
    公店須大量的酒，兩天內共送了40箱酒去，都送到合嵐公司
    ，當時戊○○便開王慧雅的票給伊，後來戊○○又打電話來
    說賴美燕要叫貨，有公爵15年、約翰梅爾15年、酒癡、喬治
    15等4 種酒，伊當時送去給戊○○，因她一直跟我催貨，伊
    在賴美燕家有找到約翰梅爾、皇家、公爵共2 箱，伊到合嵐
    公司裏有看過己○○很多次云云（見87年度偵字第1002卷第
    144頁背面、第147頁）。於原審法院訊問時證稱：己○○自
    稱是黃先生，亦以合嵐公司名義向伊訂購洋酒，並稱他開立
    阿公店，且其太太在板橋開立菸酒專賣店，賴美燕曾打電話
    予伊自稱是己○○太太，要求伊將貨送至合嵐公司，由林戊○○開立支票，當時林戊○○表示該人為己○○太太等語（
    見原審卷(一)第99頁)。且於87年1月20日在臺北縣土城市○○
    路38號8樓賴美燕住處搜獲其公司之皇家30年威士忌1瓶、公
    爵15年威士忌12瓶、約翰梅爾15年12瓶；在板橋市○○路15
    9號金成菸酒專賣店搜獲皇家30年（19瓶）、喬治15（117瓶
    ）、酒癡（76瓶）、約翰梅爾17箱、公爵208瓶、豪酒水晶2
    瓶、博多華11 瓶、黑寶ＸＯ5瓶、金寶ＸＯ12瓶、豪酒ＸＯ
    14瓶、梅酒6瓶、龍馬1瓶、維納斯ＸＯ禮盒17盒、拿破崙白
    蘭地3瓶、12年ＡＰＳ贈禮1瓶，亦有贓物認領保管單、搜索
    扣押證明筆錄在卷可考（見內政部警政署刑事警察局偵查卷
    第66頁、第67頁，第439頁至第445頁）。
  被害人陳雅妮於警詢、檢察官偵查及原審調查中均證稱：己○○即為86年12月19日開賓士車載王慧雅（戊○○）一起至
    其桃園門市部訂禮盒之人，貨是送到合嵐公司云云（見內政
    部警政署刑事警察局偵查卷第71頁、87年度偵字第4330卷第
    106頁背面、原審卷(一)第241頁)。且警方於87年1月20日在土
    城市○○路38號8 樓賴美燕住處搜索時，查獲其被詐騙之佳
    宴禮盒1盒，亦有贓物認領保管單乙紙在卷可稽(見內政部警
    政署刑事警察局偵查卷第76頁）。
  被害人林明憲於檢察官偵查中證稱：伊在世貿展覽時，己○○自稱是李修明，拿了1 張李修仁的名片，跟伊說他的名片
    未印好，他要伊幫他調些貨，當時他說他公司有賣酒希望跟
    伊訂一些貨，他說要開票，第一批8萬2600 元的貨，己○○
    要伊隔天送去，收了一張王慧雅的票；當時在現場伊並沒有
    看到戊○○及丙○○，當時跟伊叫貨的是己○○云云（見87
    年度偵字第1002卷第145頁背面至第146頁、第148頁)。於原
    審訊問時復證稱：當時己○○有在訂購單上簽名，渠等即依
    己○○提出之李修仁名片上合嵐公司之地址送貨；隔幾天己○○又打電話給伊表示欲加訂音響器材，接著自稱王慧雅的
    人亦向伊訂購器材等語（見原審卷(一)第100頁）。
  被害人梁麗英原審訊問時證稱：伊有見過己○○，當時他們
    稱己○○是外務云云（見原審卷(一)第135頁）。
  被害人林富義於檢察官偵查中證稱：伊去合嵐公司有看到己○○，己○○的家有找到伊被騙的點唱機、及36吋的電視機
    1台；在賴美燕住處查獲伊行動電話1 組、充電座1組、字幕
    機1臺、先鋒牌影碟機2臺、三菱錄放影機1 臺、點將家伴唱
    機1臺、無線麥克風主機1臺、三音路喇叭2個、中置喇叭1個
    、歌本2本等語（見87年度偵字第1002卷第147頁）。警方於
    87年1月20日在土城市○○路38號8樓賴美燕住處搜索時，查
    獲前述被詐騙之機具物品，亦有贓物認領保管單、搜索扣押
    證明筆錄各乙紙在卷可稽（見內政部警政署刑事警察局偵查
    卷第142頁、第443頁）。
  被害人王麗梅於原審法院訊問時證稱：86年11月底伊於世貿
    參加禮品展，己○○自稱李修仁遞名片予我，上面是合嵐公
    司，其當場向伊訂購皮包、皮衣價值9 萬多元，且要求伊送
    到合嵐公司，送貨後由王慧雅簽收云云(見原審卷(一)第101頁
    背面）。而警員於87年1月20日在臺北縣土城市○○路38號8
    樓己○○住處，搜得之皮包6件、皮衣及皮背心共9件、皮褲
    9件、皮帶8條等前述被詐騙之物，亦有贓物認領保管單、搜
    索扣押證明筆錄各乙紙在卷可參（見內政部警政署刑事警察
    局偵查卷第127頁、第442頁）。
  被害人李秀蘭於檢察官偵查中證稱：86年11月26日在臺北世
    貿，己○○給伊一張（李修仁）名片，他表示對伊產品有興
    趣，叫伊會後與他聯絡，後來伊因忙而沒打電話過去，己○○自己打電話來跟伊訂貨，在12月初時打電話向伊公司訂了
    月份杯、拿破崙鐘、天鵝鐘等。當初跟我叫貨的是己○○，
    伊並無看到戊○○及丙○○云云（見87年度偵字第1002卷第
    145頁、第148頁）。
  被害人吳文生於警訊中證稱：伊經常去合嵐公司，丙○○、
    戊○○、己○○在裏面辦公室，伊經常和他們聊天，知道他
    們都是店裏的人；於87年1月20日在臺北縣板橋市○○路159
    號賴美燕所開之金酒城洋菸酒店查獲之三得利「響」12瓶、
    三得利ＸＯ10瓶、三得利皇冠16瓶、三得利老牌2 瓶、三得
    利角瓶70瓶、大角瓶8 瓶是伊公司的，伊公司出的貨，外箱
    有蓋「桃園處」的章，伊請該店楊媚英小姐幫忙留意，其說
    伊的貨有一部分被己○○用賓士車載走，故伊可以確定等語
    （見內政部警政署刑事警察局偵查卷第284頁）。
  被害人吳瑞卿於檢察官偵查中證稱：是丙○○與伊接觸，並
    由戊○○簽票給伊，當時丙○○有介紹己○○是他的股東，
    當時己○○開賓士300 的車，很有氣派，伊便相信他了云云
    （見87年度偵字第4330卷第104頁背面）。
  證人丁○○（任職合嵐企業有限公司）於警詢中證稱：伊在
    合嵐公司擔任業務助理工作，工作時間由86年11月24日至87
    年1月2日止，丙○○、戊○○通常親自接待客戶，並直接接
    洽廠商及訂購貨物，通常由伊和庚○○及門市小姐負責清點
    貨物，而林秋山、己○○及7、8位不詳男子負責裝載貨物，
    己○○時常在公司與丙○○、戊○○談事情，遇有重要事情
    ，會請伊離開辦公室，有時並會至公司最後一間休息室討論
    事情，同時將音樂轉開，避免員工聽到，己○○經常打電話
    至公司給丙○○、戊○○。所訂購之貨物清點後，除部分置
    於公司門市外，其餘均放置於公司馬路旁之貨櫃屋內，貨物
    由不詳男子多人分別以計程車、貨車、自用小客車載往他處
    等語（見內政部警政署刑事警察局偵查卷第376至377頁）。
    於檢察官偵查中又證稱：己○○天天都到店裏去，他會去拿
    店裏的東西，有時拿很多錢到店裏去，大約有100 萬左右，
    拿給戊○○等語（見87年度偵字第4330卷第109頁）。
  證人即合嵐企業有限公司職員庚○○於警詢中證稱：伊從86
    年11月27日至87年1月2日止在合嵐公司工作，公司負責人是
    自稱王慧雅之女子，經理李修仁，己○○幾乎每天下午以後
    都會來，他來都會跟丙○○及戊○○在辦公室或最裏面休息
    室談事，所訂購之貨物清點後不是放在公司內，就是放在離
    公司約100公尺的處巷子內約20 尺之貨櫃內，而每次來載貨
    的人都開小貨車或小客車來載，載去哪裏，伊不知道云云（
    見內政部警政署刑事警察局偵查卷第383至384頁）。於原審
    調查中87年11月27日訊問時證稱：合嵐公司進的很多貨交由
    己○○載走等語（見原審卷(一)第243頁）。
  證人楊媚英（任職於合嵐企業有限公司）於警詢時證稱：伊
    於86年11月24日至87年1月2日止在合嵐公司擔任門市銷售工
    作，己○○常到合嵐公司與王慧雅（指戊○○）、李修仁（
    指丙○○）在辦公室內討論事情，其來公司時均開一輛賓士
    轎車，有時並會載走一些公司訂購的貨物，己○○到公司來
    時有時會和戊○○或林秋山一起查看公司訂購的貨品，他也
    經常到公司或打電話來找戊○○或林秋山，幾乎每天有聯絡
    ，彼此之間的關係非常密切；公司所訂購之貨物經清點之後
    ，林戊○○或林秋山通常會請貨車前來運走，偶爾也會先放
    在公司後面的貨櫃屋存放云云（見內政部警政署刑事警察局
    偵查卷第392至394頁）。
四、同案被告丙○○、戊○○，被害人蔡紜、王信堯、藍文華
    、高武雄、黃志偉、何莒民、張鎮銧、陳雅妮、吳文生，及
    證人林淑雯、丁○○、庚○○、楊媚英於警詢中之供述，固
    屬被告以外之人於審判外之言詞陳述；然被告被告己○○於
    本院前審審理中，業經本院前審提示該等供詞並告以要旨，
    迄至言詞辯論終結，並未見有任何之聲明異議，依刑事訴訟
    法第159條之5之規定，亦得為證據。同案被告丙○○、戊○○供證被告己○○參與詐欺之情節，核與前述被害人蔡紜
    、王信堯、藍文華、高武雄、黃志偉、何莒民、張鎮銧、江
    鋒洲、尹黃美珠、陳雅妮、林明憲、梁麗英、林富義、王麗
    梅、李秀蘭、吳文生、吳瑞卿，及證人林淑雯、丁○○、庚○○、楊媚英供証之情節尚稱相符，前揭供述自屬可採。
五、依同案被告丙○○、戊○○，被害人蔡紜、王信堯、藍文
    華、高武雄、黃志偉、何莒民、張鎮銧、江鋒洲、尹黃美珠
    、陳雅妮、林明憲、梁麗英、林富義、王麗梅、李秀蘭、吳
    文生、吳瑞卿，證人林淑雯、丁○○、庚○○、楊媚英之前
    揭供証，及警方於85年10月14日當場查獲被告己○○正在搬
    運大批之洋菸酒贓物，且在臺北縣三峽鎮○○路○段362號（
    己○○所經營之莉宏企業有限公司址）、臺北縣土城市○○
    路38號8樓（己○○與賴美燕同居處)、臺北縣板橋市○○路
    159號（己○○與賴美燕所經營之金成洋菸酒專賣店)、臺北
    縣板橋市○○路○段265巷28號（己○○住處）、臺北縣板橋
    市○○路265巷18號(己○○之姑姑所有借己○○屯放物品之
    處所）等處搜獲多紙未提示之以林阿俊為發票人之臺灣省合
    作金庫汐止支庫、泛亞商業銀行汐止分行支票並查扣數量龐
    大之贓物（清單詳臺灣板橋地方法院檢察署85年度偵字第20
    120卷第32頁至第35頁)等情相互勾稽，被告己○○有參與以
    維納行及維斯食品公司名義詐欺（如附表二所示）、以冠記
    企業有限公司名義向湘滕國際有限公司詐欺（如附表四所示
    ）、以合嵐企業有限公司詐欺（如附表五所示），及以得風
    奇石異木企業有限公司名義於86年6月25 日向甲○○○○○○○詐欺（如附表三編號五所示）之犯行，已甚為明確。被
    告己○○所辯：伊不知亦未參與丙○○、戊○○2 人之右揭
    犯行，丙○○欠伊金錢以部分貨物抵債云云；及同案被告丙○○、戊○○2 人於檢察官偵查、原審法院審理中所稱：己○○未參與等語；顯係被告己○○臨訟卸責，同案被告丙○○、戊○○事後迴護己○○之詞，均不足採。
六、本件事證明確，被告己○○之犯行堪予認定。
參、核被告等所為：
一、被告丙○○、戊○○、己○○長期間、多達數十次向不同廠
    商詐取數千萬元之財物，渠等顯係賴詐欺維生，以之為常業
    。又，被告行為後，刑法第340條之常業詐欺罪已於88年2月
    3日經修正公布，並於同年月5日生效施行，將原規定「得併
    科5千元以下罰金」，修正為「得併科5萬元以下罰金」，是
    被告犯罪後法律已有變更；惟因如適用修正前之規定，須併
    同適用罰金罰鍰提高標準條例第1條前段提高10倍之規定，
    是如就修正前刑法第340條及罰金罰鍰提高標準條例第1條前
    段整體適用之，與修正後之刑法第340 條之刑度相較，並無
    不同，惟該法條既修正如上，仍屬法律變更，依刑法第2 條
    第1 項前段之規定，自應適用裁判時之法律即修正後之刑法
    第340條之規定處斷。
二、被告丙○○、戊○○以百業商行之名義向如附表一所示之客
    戶佯稱購買貨物，使附表一所示之被害人陷於錯誤而送貨至
    百業商行（即犯罪事實欄二所載）部分，所為係犯修正後刑
    法第340 條之常業詐欺罪。此部分被告丙○○、戊○○與名
    為謝東福之不詳確實年籍住所成年男子間，有犯意聯絡及行
    為分擔，皆為共同正犯。
三、被告丙○○、戊○○以得風奇石異木企業有限公司之名義向
    鴻達棉被寢飾有限公業務經理李俊堅佯稱訂購床罩5 套，使
    李俊堅陷於錯誤，依約交付床罩5 套，再由被告戊○○開立
    不詳內容之支票乙紙以為搪塞，支票屆期退票部分（即犯罪
    事實欄三所載)，所為係犯修正後刑法第340條之常業詐欺罪
    。此部分被告丙○○、戊○○間，有犯意聯絡及行為分擔，
    皆為共同正犯。
四、被告丙○○、戊○○、己○○以：1.虛設維納行、維斯食品
    公司，向如附表二所示之客戶佯稱訂購貨物，使如附表二所
    示之客戶陷於錯誤而依約送貨，再由被告戊○○或不知情之
    職員偽造「林阿俊」名義如附表二所示之遠期支票佯以支付
    貨款（即犯罪事實欄五所載）；2.以得風奇石異木企業有限
    公司之名義，向周靜萍所經營之石璣屋天然水佯稱欲付款購
    物而訂購白晶柱等物品，向釉鴻企業社彭文雄佯稱欲付款購
    物而訂購大圓球磁器等物品，再由被告戊○○偽造簽發「陳
    炳樟」名義如附表三編號2至7所示之遠期支票支付貨款（即
    犯罪事實欄六之(一)至(五)所載）；3.以虛設「冠記公司」名義
    ，推由戊○○冒名「王慧雅」名義，向蔡永逢佯稱欲付款購
    物而訂購如附表四所示之酒類及飲料，使蔡永逢陷於錯誤依
    約送貨，再由戊○○等人偽造「陳三群」名義如附表四所示
    支票支付貨款（即犯罪事實欄七所示）；4.向呂勝男佯稱願
    意支付價款，使呂勝男陷於錯誤為合嵐企業有限公司進行裝
    璜，再由戊○○假冒「王雅慧」名義偽造簽發如附表五編號
    1所示之遠期支票以代清償(即犯罪事實欄八之(一)所示）；5.
    由被告丙○○對外自稱係「李修仁」，戊○○對外自稱係「
    王慧雅」，己○○自稱係「李修明」，共同以合嵐企業有限
    公司之名義，向附表五編號2 至編號33所示之被害人施用詐
    術訂購如附表五編號2至編號33 所示之貨物，被害人依約交
    貨後，再由戊○○等人偽造如附表五編號2至編號33 所示支
    票支付貨款（即犯罪事實欄九所示），支票屆期均不獲兌現
    部分，核係犯修正後刑法第340條之常業詐欺罪及刑法第201
    條第1項之意圖供行使之用而偽造有價證券罪。被告等偽造
    有價證券後持之行使，其行使之低度行為被偽造之高度行為
    吸收，僅論以高度之偽造有價證券罪。又，被告丙○○、戊○○就前揭犯罪事實欄六之(一)至(三)及(五)、八之(一)之犯行相互
    間，有犯意聯絡及行為分擔，皆為共同正犯。被告丙○○、
    戊○○、己○○就犯罪事實欄五、六之(四)、九之犯行相互間
    ，有犯意聯絡及行為分擔，皆為共同正犯。被告丙○○、戊○○、己○○與自稱「陳三群」而不詳真實姓名年籍之五十
    餘歲男子間，就犯罪事實欄七之犯行，有犯意聯絡及行為分
    擔，皆為共同正犯。五、被告丙○○偽造「王慧雅」、「秦
    淑茜」、「陳炳樟」之身分證進而行使部分，係犯刑法第21
    6條、第212條之行使偽造特種文書罪；被告偽造特種文書後
    持之行使，其偽造之低度行為被行使之高度行為吸收，僅論
    以高度之行使偽造特種文書罪。被告丙○○與綽號「阿輝」
    之成年男子間，有犯意聯絡及行為分擔，皆為共同正犯。
六、被告丙○○偽造文書申請「得風企業社」營利事業設立登記
    、向臺灣省政府建設廳申請合嵐企業有限公司之設立登記，
    係犯刑法第216條、第210條、第212條、第214條之罪。被告
    丙○○向彰化商業銀行光復分行申請0000000-0號支票存款
    帳戶，及被告丙○○、戊○○向合庫慈文支庫申請核准開立
    00000000 00000號活期儲蓄存款帳戶、申請核准開立000000
    0000000號支票存款帳戶、向新竹企銀南崁分行申請核准開
    立31034號之支票存款帳戶及活期儲蓄存款帳戶、向新竹企
    銀龍岡分行申請核准開立16757號之支票存款帳戶，均係犯
    刑法第216條、第210條之行使偽造私文書罪。被告丙○○利
    用不知情之刻印師傅偽造「陳炳樟」、「王慧雅」、「張素
    燕」、「劉燕」、「林淑貞」、「林正昌」等人之印章，係
    屬間接正犯。被告等偽造印章、印文、署押為偽造私文書之
    部分行為，不另論罪。被告偽造私文書、使公務員登載不實
    後持之行使，其偽造、使公務員登載不實之低度行為被行使
    之高度行為吸收，僅論以高度之行使偽造私文書、登載不實
    文書罪。被告丙○○、戊○○向合庫慈文支庫申請核准開立
    0000000000 000號活期儲蓄存款帳戶、申請核准開立000000
    0000000號支票存款帳戶、向新竹企銀南崁分行申請核准開
    立31034號之支票存款帳戶及活期儲蓄存款帳戶、向新竹企
    銀龍岡分行申請核准開立16757號之支票存款帳戶犯行，渠
    二人間就前揭犯罪事實欄八之(二)至(五)之犯行，有犯意聯絡及
    行為分擔，皆為共同正犯。被告等以一行為行使偽造身分證
    、私文書、登載不實文書，係一行為侵害三種不同之法益，
    為想像競合犯，均應從一罪依行使偽造私文書處斷。
七、被告丙○○、戊○○先後多次行使偽造私文書、偽造有價證
    券犯行，被告己○○多次偽造有價證券犯行，其時間密接，
    所犯構成要件相同，顯係基於概括之犯意為之，為連續犯，
    均應分別依刑法第56條之規定各以一罪論，並均加重其刑。
八、又最高法院著有判例謂：「信用合作社之支票本身，既具金
    錢價值，又有流通力量，自應別於一般私文書，而為一種有
    價證券，私刻他人印章，偽造此項有價證有價證券券，並曾
    持向領款，其證券內所蓋印文，為構成證券之一部，偽造印
    章應係偽造有價證券階段行為，而包括於偽造有價證券行為
    之內，其偽造完成後持向領款，雖已達行使程度，但此項行
    使行為應吸收於偽造行為之中，且意圖行使而偽造有價證券
    ，其效用即為非法取得他人財物，亦不另成立詐欺罪，應依
    同法第201條第1項，論以意圖供行使之用而偽造有價證券罪
    。」（最高法院31上字第1918號、43台非字第45號判例、94
    台上異地575號判決參照)。依上所述，行使偽造有價證券，
    以取得票面價值之對價，固不另論詐欺罪（最高法院25年上
    字第1814號，31年上字第409號判例)，例如以偽票向人借貸
    (貼現)，其貸得款即不另論詐欺，但如以證券供作擔保或作
    為新債清償而借款，則其借款之行為，為行使有價證券以外
    之另一行為，其間有方法結果關係，應論以詐欺罪之牽連犯
    （最高法院62年6月20日，62年度第1次刑庭庭長會議決議）
    ，本件被告丙○○、戊○○、己○○等以偽造之有價證券向
    被害人等購物而取得貨物之犯行，尚非直接以該證券票面價
    值取得對價，是被告丙○○、戊○○所犯行使偽造私文書、
    偽造有價證券、常業詐欺罪間，有方法結果之牽連關係；被
    告己○○所犯偽造有價證券、常業詐欺罪間，有方法結果之
    牽連關係；均應從一重論以偽造有價證券罪。
九、被告己○○前曾因犯妨害秩序案件，經臺灣臺北地方法院於
    82年10月22日判處有期徒刑6 月確定，於82年12月21日易科
    罰金執行完畢，有本院被告全國前案紀錄表在卷足憑，其於
    5 年之內再犯本件最重本刑為有期徒刑以上之罪，為累犯，
    爰依法加重其刑並遞加之。
十、公訴人就起訴書所附附表以外之被告等人之犯行，雖未起訴
    ，惟該些部分既與已起訴部分，具有裁判上之一罪關係，基
    於審判不可分原則，應併予審理，附此敘明。
肆、原審據以論罪科刑，固非無見，惟查：（一）就檢察官起訴
    被告己○○所涉刑法第216條、第210條、第212 條犯行部分
    漏未審理，自有未當；（二）被告丙○○、戊○○先後多次
    行使偽造私文書，其時間密接，所犯構成要件相同，顯係基
    於概括之犯意為之，為連續犯，原審判未就此說明，自嫌疏
    漏。（三）依本院卷證，並查無被告己○○參予犯罪事實欄
    六之(一)至(三)及(五)犯行之相關資料；原審就此部分未敘明理由
    ，即認定被告己○○涉有偽造有價證券、常業詐欺罪嫌，自
    與卷證資料不符。被告丙○○、戊○○之上訴意旨指摘原審
    量刑過重，被告己○○之上訴意旨否認全部犯罪，雖均無理
    由；然原判決既有前述之可議，仍屬無可維持，應由本院將
    原判決撤銷改判。爰審酌被告3 人犯罪之動機在謀取不法財
    物，其犯罪之期間、手段、次數，虛設公司行號一犯詐騙誠
    實廠商，所詐欺之金額高達近億元，受害廠商遍及全省各地
    ，對於市場交易秩序之影響嚴重且鉅大；並斟酌渠等3 人分
    工之情節，犯罪後之態度，及公訴人對被告3 人求處有期徒
    刑7 年等一切情狀，分別量處如主文所示之刑。如附表六所
    示之偽造身分證3 枚，係被告丙○○偽造所得，為被告丙○○所有；且其中偽造之「陳炳樟」、「王慧雅」身分證各乙
    枚，係被告丙○○、戊○○持以犯罪所用之物，應分別依刑
    法第38條第1項第3 款、第2款之規定，依法宣告沒收。如事
    實欄所述之「陳炳樟」印章1 枚、「王慧雅」方型印章1枚、
    「王慧雅」圓型印章1枚、「張素燕」印章1枚、「劉燕」印
    章1枚、「林淑貞」印章1 枚、「林正昌」印章1枚、「陳三
    群」印章2 枚，均係偽造，並無證據證明業已滅失，均應依
    刑法第219 條之規定，宣告沒收。至如附表六、七所示之印
    文、署名，係被告丙○○、戊○○於如事實欄六、八之犯行
    分別或共同所偽造，均應依刑法第219 條之規定，宣告沒收
    。如附表六、七、八所示之偽造有價證券（支票），均應依
    刑法第205條之規定，宣告沒收之(該些支票上之偽造印文，
    因已併同於支票一併沒收，爰不另為沒收之諭知，附此敘明
    ）。
伍、
一、公訴意旨另以：被告己○○與同案被告丙○○（原名林秋山
    ）、戊○○共組詐欺銷贓集團，並以此為業，恃以維生。渠
    等於84年12月間，由林秋山向綽號「阿輝」不詳姓名男子以
    每張3萬元之代價偽造身分證3張，其中兩張身分證貼林戊○○相片，身分證之姓名分別為王慧雅及秦淑茜（末使用），
    另一張張貼其本人之相片，身分證姓名為陳柄樟，俾使向經
    濟部申請設立公司行號行詐市等處，共同開設「維納行」（
    臺北縣汐止鎮○○路○段17號）、「維欺食品公司」(臺北縣
    汐止鎮伯爵山莊，以林阿俊為負責人，開立署名林阿俊之支
    票）、「冠記企業公司」（臺北市○○區○○路3段103號）
    、「得風奇石異木企業公司」（臺北縣板橋市○○街5號1樓
    ）、「合嵐企業有限公司」（桃園縣桃園市○○路159號)及
    由林秋山、林許小玲共同經營之百葉公司（此家公司己○○
    末參與）等公司為幌。林秋山、林許小玲則分別以偽造之王
    慧雅、陳炳樟身分證，或由林阿俊出名，向台北、桃園地區
    泛亞、合作金庫、新竹區中小企業銀行等數家金融機構申請
    開立帳號．並申請支票使用，渠等對外詐騙之時，林秋山係
    冒稱李修仁、陳炳樟、葉德賢等；林戊○○則冒稱王慧雅、
    劉玉芬、周雅惠等，己○○以李修明、黃先生自稱。渠等陸
    續以上述虛設之「維納行」、「維欺食品公司」、「冠記企
    業公司」、「得風奇石異木企業公司」、「合嵐企業有限公
    司」、「百葉公司」等數家行號為據點之後，利用台北世貿
    中心廠商展示會及向廠商索取名片之機會，由林秋山、林戊○○、己○○以現場及電話訂貨方式，向緯勳音響等約 200
    家廠商大量詐騙音響、皮飾、洋酒、勞力士金錶等貨物（詳
    如詐欺一覽表清冊），並將貨物送往上述公司，由林秋山、
    林戊○○負責點收及簽發林阿俊、及偽造王慧雅等人之支票
    與上述廠商。另己○○則負責資金供給、物色詐騙之對象．
    再將詐得之洋煙酒等物品交予賴美燕位於臺北縣板橋市之洋
    煙酒重慶路159 號金城洋酒店銷售。渠等為達詐騙廠商之目
    的，初期均交付現金，所簽發之小額支票亦均有兌現，俟時
    機成熟，即開始大量進貨，並延遲發票日期，屆時柒等所簽
    發之支票均行跳票，無法兌領，部份廠商甚至連支票均未及
    收受。俟被害廠商因支票末獲兌現，發現事有蹊蹺，隨即趕
    往前揭合嵐等企業公司查看．發現該些公司已人去樓空，始
    知受騙。嗣經內政部刑事警察局於87年1月12、15 日持本署
    核發之搜索票分別在板橋、汐止、土城等林秋山、林戊○○
    、己○○、賴美燕住處，查獲渠等詐騙之洋酒、音響等物品
    。因認被告己○○除前述論罪科刑部分外，尚涉有參與前揭
    犯罪事實欄六之(一)至(三)及(五)所示犯行而涉有偽造有價證券、
    常業詐欺罪嫌；又有參與前揭犯罪事實欄四所示之犯行，而
    涉有刑法第216條、第212條之行使偽造特種文書罪嫌；及有
    參與前揭犯罪事實欄六前段、犯罪事實欄八所示之犯行，而
    涉有刑法第216條、第210條之行使偽造私文書罪嫌。被告戊○○除前述論罪科刑部分外，尚有參與犯罪事實欄四所示之
    犯行，而涉刑法第216條、第212條之行使偽造特種文書罪嫌
    ；及參與犯罪事實欄六前段所示之犯行，而涉有刑法第 216
    條、第210條之行使偽造私文書罪嫌云云。
二、公訴意旨認被告己○○涉有此部分犯行，無非以：石磯屋天
    然水晶店周靜萍指證己○○於86年6月25 日詐騙發財樹等水
    晶貨物，為其主要之論據。惟訊之被告己○○堅決否認有此
    犯行，辯稱：丙○○欠伊金錢以部分貨物抵債，另伊亦向丙○○以市價約九折購買部分物品，故在其居住處或金成洋菸
    酒專賣店查扣若干物品云云。
三、按犯罪事實應依證據認定之，無證據不得推定其犯罪事實，
    刑事訴訟法第154條第2項定有明文。又共同正犯之成立，須
    有犯意之聯絡，或行為之分擔。事實之認定，應憑證據，如
    未能發現相當證據，或證據不足以證明，自不能以推測或擬
    制之方法，以為裁判基礎。且認定犯罪事實所憑之證據，雖
    不以直接證據為限，間接證據亦包括在內；然而無論直接證
    據或間接證據，其為訴訟上之證明，須於通常一般之人均不
    致有所懷疑，而得確信其為真實之程度者，始得據為有罪之
    認定，倘其證明尚未達到此一程度，而有合理之懷疑存在時
    ，事實審法院復已就其心證上理由予以闡述，敘明其如何無
    從為有罪之確信，因而為無罪之判決，尚不得任意指為違法
    （最高法院34年上字第862號、40年台上字第86號、76 年台
    上字第4986號判例意旨參照）。經查：
(一)依同案被告丙○○、戊○○於迭次偵、審中之供述，均詳確
    陳明犯罪事實欄六之(一)至(三)及(五)之犯行係渠2 人所為。被害
    人周靜萍於檢察官偵查亦證稱：戊○○在86年6月25 日帶己○○到我店內，己○○說他自己要的貨20多萬元等語（見87
    年度偵字第4330號卷第105頁)。在原審又證稱：林戊○○曾
    帶庭上己○○至公司拿貨，且稱是他們公司客戶，林戊○○
    開立25萬元之之票予我云云(見原審卷(一)第104頁）。依被害
    人周靜萍之前揭供述，已明確陳明被告己○○僅有86年6 月
    25日與戊○○南到被害人周靜萍經營之甲○○○○○○○ 1
    次，購貨價款20多萬元（即犯罪事實欄六之(四)之犯行）。同
    案被告丙○○、戊○○與被害人周靜萍之供述情節均相一致
    ，渠等所為之上開供述應屬可採；則被告己○○未曾參與犯
    罪事實欄六之(一)至(三)及(五)之犯行，應可認定。
(二)遍閱全部卷證，又查無其他相關資料足認被告己○○除前述
    論罪科刑部分外，尚有參與前揭犯罪事實欄四、犯罪事實欄
    六前段、犯罪事實欄八所載事實之事前謀議或事中分工，自
    難以刑法第216條、第212條、第210條之罪名相繩。
四、此外，復查無其他積極證據足認被告己○○有公訴意旨所指
    之此部分犯行，被告己○○之此部分犯罪尚屬不能證明。惟
    因公訴人認此部分核與前揭被告己○○論罪科刑之部分，有
    連續犯之裁判上一罪關係，故不另為無罪之諭知。
陸、臺灣板橋地方法院檢察署92年度偵緝字第515號卷(含臺灣板
    橋地方法院檢察署86年度偵字第24347 號卷、臺灣士林地方
    法院檢察署86年度偵字第10330號卷)併辦意旨略以：被害人
    黃振家於86年9月13日遭某自稱何姓男子訛稱欲以350萬元頂
    下被害人所開設之銳達科技有限公司 (經營租售ＬＤ影碟）
    ，該男子於同年月15日攜一張印有廣三崇光百貨股份有限公
    司特販課股長「陳正平」之名片予被害人，並持1 紙第一商
    銀土城分行帳號006281號，票號KB0000000號，面額150萬元
    之支票交付被害人，且向被害人索取該店鑰匙俾便進行裝潢
    ，迨於同年月16日，被害人發現其店內影碟及電視音響等儀
    器均被搬遷一空，因認被告丙○○就此部分，亦涉有詐欺之
    犯行；且與本案有連續犯之關係，屬裁判上之一罪，而移送
    併辦云云。惟查，該案之犯罪手法與本件被告丙○○之犯罪
    方式全然不同；且被害人所述之「何姓」男子或「陳正平」
    ，亦與被告丙○○於本案所使用之假名等身分全然無關。雖
    被害人所持有由施詐者所交付之支票係與「許玉萍」同帳號
    之支票，然細觀該支票發票人處之印文並非「許玉萍」，而
    係「崇光百貨股份有限公司」、「陳正平」；是該支票顯非
    本件被告丙○○所簽發；該案之行為人，亦應非本案被告丙○○。從而，該檢察官移送併辦部分，尚難認與本案有何連
    續犯之裁判上一罪關係，本院自屬無從併予審判，而應退回
    由原臺灣板橋地方法院檢察署另為適法之處置。
柒、被告丙○○經本院合法傳喚，無正當理由未於言詞辯論期日
    到庭，爰不待其陳述逕行判決。
據上論斷，應依刑事訴訟法第371條、第369條第1項前段、第364
條、第299條第1項前段，第300條、刑法第2條第1 項前段、第28
條、第56條、第201條第1項、（修正後）第340條、第216條、第
210條、第212條、第214條、第55條、第47條、第38 條第1項第3
款、第2款、第219條、第205條、罰金罰鍰提高標準條例第1條前
段，判決如主文。
本案經檢察官姜貴昌到庭執行職務。
中　　華　　民　　國　　94　　年　　10　　月　　20　　日
　　　　　　　　　刑事第十二庭  審判長法　官  李文成
　　　　　　　　　　　　　　　　　    法　官  周盈文
　　　　　　　 　 　　　　　　　　　　法　官  官有明
以上正本證明與原本無異。
如不服本判決，應於收受送達後十日內向本院提出上訴書狀，其
未敘述上訴之理由者並得於提起上訴後十日內向本院補提理由書
（均須按他造當事人之人數附繕本）。
                                      書記官  林蓓瑜
中　　華　　民　　國　　94　　年　　10　　月　　20　　日
附錄：本案論罪科刑法條全文
刑法第340條
以犯第三百三十九條之罪為常業者，處一年以上七年以下有期徒
刑，得併科五萬元以下罰金。
刑法第216條
(行使偽造變造或登載不實之文書罪)
行使第二百十條至第二百十五條之文書者，依偽造、變造文書或
登載不實事項或使登載不實事項之規定處斷。
刑法第210條
(偽造變造私文書罪)
偽造、變造私文書，足以生損害於公眾或他人者，處五年以下有
期徒刑。
刑法第212條
(偽造變造特種文書罪)
偽造、變造護照、旅券、免許證、特許證及關於品行、能力服務
或其他相類之證書、介紹書，足以生損害於公眾或他人者，處一
年以下有期徒刑、拘役或三百元以下罰金。
刑法第214條
(使公務員登載不實罪)
明知為不實之事項，而使公務員登載於職務上所掌之公文書，足
以生損害於公眾或他人者，處三年以下有期徒刑、拘役或五百元
以下罰金。
刑法第201條第1項
意圖供行使之用，而偽造、變造公債票、公司股票或其他有價證
券者，處三年以上十年以下有期徒刑，得併科3000元以下罰金。
